【裁判字號】    90,交易,10
【裁判日期】    901012
【裁判案由】    過失傷害
【裁判全文】
臺灣宜蘭地方法院刑事判決                            九十年度交易字第一號
    公  訴  人  臺灣宜蘭地方法院檢察署檢察官
    被      告  丙○○
右列被告因過失傷害案件，經檢察官提起公訴（八十九年度偵字第二八五三號），本
院判決如左：
    主  文
丙○○因過失傷害人，處拘役伍拾日，如易科罰金，以參佰元折算壹日。
    事  實
一、丙○○於民國八十九年四月二日晚間六時餘分許，駕駛車號ＩＵ─二八七七號自
    小客車，由宜蘭縣冬山鄉往二結方向行駛，同日晚間六時四十分許，行經宜蘭縣
    羅東鎮○○路三○八號前慢車道（快慢車道間設有分隔之安全島）時，原應注意
    汽車行進中駕駛人應注意車前狀況，隨時採取必要之安全措施，而當時天候晴，
    夜間有照明，路面乾燥無缺陷且視距良好，並無不能注意之情事，竟未注意車前
    狀況，適有民國一年出生之高齡老婦人甲○○擬至上址附近之消費合作社購物，
    未依循行人穿越道，自前開快慢車道間設有分隔島路段違規由左至右穿越道路，
    丙○○因而撞及甲○○，造成致甲○○因此受有左股骨骨折、右脛腓骨骨折之傷
    害。丙○○於車禍發生後警察趕赴現場時，當場表示為肇事者自首而接受裁判。
二、案經丙○○向警自首而接受裁判暨甲○○訴由宜蘭縣警察局羅東分局報請台灣宜
    蘭地方法院檢察署檢察官偵查起訴。
    理  由
一、訊據被告丙○○對於前揭時、地駕車與告訴人甲○○發生車禍之事實固坦承不諱
    ，惟矢口否認有何過失傷害犯行，辯稱：伊在黃昏時駕車行經該處，當時已快到
    伊家，所以速度並沒有很快，時速約二十公里，是告訴人突然從安全島下來，由
    於安全島上種有大樹，樹葉茂密，另外還有杜鵑花，也長得很茂盛，因此伊沒有
    辦法注意到才會發生車禍，安全島並沒有很高，只有十二公分，告訴人並非不可
    能從安全島跳下來云云。經查：
（一）右揭犯罪事實，業據告訴人甲○○於警訊中指訴歷歷，並有道路交通事故調查
      表一件、被告提出之現場照片二幀、告訴代理人乙○○提出之現場照片四幀附
      卷可佐。按車輛行駛時，駕駛人應注意車前狀況，隨時採取必要之安全措施，
      道路交通安全規則第九十四條第三項定有明文。而依被告及告訴人所提出之照
      片所示車禍發生地點旁之安全島固有種植行道樹及杜鵑花叢，然行道樹之枝葉
      均集中於上端，杜鵑花叢雖茂密但並非甚為高大，且告訴代理人稱告訴人約一
      百五十公分高，被告對此亦不爭執，從而告訴人站立於安全島上準備穿越馬路
      時，其身形應不至於完全遭樹木及杜鵑花叢擋住。再者，告訴人為民國一年出
      生，於車禍發生時已為高齡八十八歲之老婦人，當時手上又有攜帶一拉車式之
      菜籃，依經驗法則判斷，其行動速度及身手不可能甚為敏捷、快速，加以被告
      在警訊中亦供陳當時發現撞到東西煞車，察看後發現一位老婦人手拉著菜籃跪
      姿在一自小客車左方，另其於本案經檢察官送請台灣省基宜地區行車事故鑑定
      委員會鑑定肇事責任時另列席陳稱其左側車身距離分隔島約六十至七十公分各
      等語，顯見被告在行經前開慢車道時，其車身並非貼近分隔快慢車道之安全島
      而行駛，與安全島有保持一定之距離，則依告訴人之年紀及行動力，如於被告
      行經時甫自安全島上以正常速度行走跨下慢車道，應不可能一步即跨越六十至
      七十公分之遠，致遭被告所駕駛之自小客車撞及，另其年紀之大應至於以跳躍
  方式突然自安全島跳下，從而告訴人於警訊中指稱其當時已由安全島走下慢車
      道等語在卷，尚堪採信。是被告駕車自應注意前開道路交通安全規定，且其稱
      當時時速僅有二十公里，並非甚快，依理其如謹慎注意車前狀況，應可察覺告
      訴人違規穿越馬路，而適時減速慢行或閃避，故被告確有疏於注意車前狀況之
      情形，洵堪認定。又當時天候晴，夜間有照明，路面乾燥無缺陷且視距良好，
      並無不能注意之情事，又無不能注意之情形，被告竟疏於不注意致肇事，其有
      過失甚明。雖本件告訴人未依循行人穿越道，逕自快慢車道間設有分隔島路段
      違規穿越道路，致遭被告所駕駛之自小客車撞及，對本件車禍之發生有過失存
      在，且為肇事之主因，被告僅為肇事次因，惟此仍無解其於上開車禍肇事中亦
      負有過失責任。此外，本件經送台灣省基宜區車輛行車事故鑑定委員會鑑定結
      果及台灣省行車事故覆議鑑定委員會覆議結果，亦同此見解，有該二委員會函
      送之鑑定報告書及覆議意見附卷可證。
（二）又告訴人因前開車禍致受有左股骨骨折、右脛腓骨骨折之傷害，此有財團法人
      天主教靈醫會羅東聖母醫院（下稱聖母醫院）所出具之診斷證明書一件在卷可
      按，堪信屬實。告訴人雖主張其因前開傷勢致兩下肢無法站立、腰椎疼痛無法
      坐立，而於身體或健康有重大不治或難治之重傷害情事，並提出身心障礙者鑑
      定表一件為佐，然查上開身心障礙鑑定表係於告訴人甫出車禍十餘天後之八九
      年四月十七日所鑑定，其傷勢自不可能於短期內痊癒，尚無法依據當時之情狀
      即認告訴人所受傷害已達前開重傷害之程度，再者告訴人於車禍當時僅受有前
      開骨折傷害，已如前述，嗣於聖母醫院出院後僅再至財團法人羅許基金會羅東
      博愛醫院（下稱博愛醫院）就診，其後均在家療養，本件車禍之相關病歷資料
      分於前開二家醫院，業據告訴代理人乙○○陳明在卷，而依本院向聖母醫院及
      博愛醫院函詢告訴人其復原狀況：聖母醫院函覆稱告訴人於四月二日因骨折就
      診，四月十七日出院，出院後未再至該院繼續追蹤治療故無從判斷其復原狀況
      ；博愛醫院函覆稱：告訴人於八十九年四月十八日因雙側足痛至復健科求診，
      入院其間會診骨科診斷為右側脛股平台骨髓炎而於八十九年四月二十八日接受
      骨髓炎之清創術及拔除骨板手術，并於八十九年五月二十六日出院，其後分別
      於骨科及復健科門診追蹤，而最後一次門診分別為八十九年十二月七日骨折及
      八十九年十二月七日復健科，其中病歷並未提及下肢機能是否已完全毀敗或目
      前有否其他重大不治或難治之傷害，此分別有聖母醫院九十年三月二十日天羅
      聖南字第一四三號函、聖母醫院九十年二月二十二日（九十）羅博醫字第０二
      ０一三九號函各一件。另羅東博愛醫院曾為告訴人診治之骨科醫院李文吉亦函
      覆本院稱告訴人於八十九年八月十五日骨折門診時，「表示因衰弱無法站立或
      行走」，嗣後未再至骨科門診，顯見前開陳述乃係告訴人自我意見之表達，其
      症狀與年紀老邁、體力較衰、恢復能力較慢有關，是否果因前開車禍受傷而無
      法行走、站立，尚無明確之證據可資佐證，自應為有利於被告之認定，惟告訴
      人確係因本件車禍而受有左股骨骨折、右脛腓骨骨折之傷害，則被告過失駕駛
      行為，與被害人之受傷間，自具有相當因果關係。綜上所述，本件事證明確，
      被告犯行堪以認定，應依法論科。
二、核被告丙○○所為，係犯刑法第二百八十四條第一項前段之過失傷害罪。公訴人
    認係犯同條項後段之過失致重傷罪，尚有未洽，其理由已如前述，附此敘明。被
    告於車禍發生後警察趕赴現場時，當場表示為肇事者自首並接受裁判，業據證人
    即處理本件車禍之警員游坤陵到庭證述明確，被告對未發覺之犯罪自首而接受裁
    判，應依刑法第六十二條前段減輕其刑。爰審酌被告之過失行為及程度，告訴人
    對車禍之發生亦有過失，且其違規自安全島穿越馬路顯為主要之肇事原因，雖被
    告肇事後因個人長期失業無資力而未能與告訴人方面達成和解，然其亦協助配合
    告訴人領得一百萬元之保險理賠金額等情狀，量處如主文所示之刑。又被告犯罪
    後，刑法第四十一條之規定，業於九十年一月十日修正，其第一項規定犯最重本
    刑為五年以下有期徒刑以下之罪，而受六個月以下有期徒刑或拘役之宣告，因身
    體、教育、職業、家庭之關係或其他正當事由，執行顯有困難者得易科罰金，並
    自同年一月十二日生效，比較新、舊法之結果，以修正後之規定有利於被告，爰
    依刑法第二條第一項前段規定，適用修正後之規定並諭知易科罰金之折算標準。
據上論斷，應依刑事訴訟法第二百九十九條第一項前段，刑法第二百八十四條第一項
前段、第六十二條前段、第二條第一項前段、第四十一條第一項，罰金罰鍰提高標準
條例第一條前段、第二條，判決如主文。
本案經檢察官廖允松到庭執行職務
中      華      民      國      九十      年      十      月    十二    日
                                  臺灣宜蘭地方法院交通法庭
                                          法  官    林翠華
右正本證明與原本無異。
如不服本判決，應於判決送達後十日內，向本院提出上訴狀（應附繕本）。
                                          書記官    林秀麗
中      華      民      國      九十      年      十      月    十五    日
附錄本案論罪科刑法條全文：刑法第二百八十四條
 (過失傷害罪)
因過失傷害人者，處六月以下有期徒刑、拘役或五百元以下罰金，致重傷者，處一年
以下有期徒刑、拘役或五百元以下罰金。
從事業務之人，因業務上之過失傷害人者，處一年以下有期徒刑、拘役或一千元以下
罰金，致重傷者，處三年以下有期徒刑、拘役或二千元以下罰金。


司法院資訊處製作；財團法人民間司法改革基金會備份。
